【裁判字號】    89,訴緝,58
【裁判日期】    890525
【裁判案由】    偽造有價證券
【裁判全文】
臺灣臺北地方法院刑事判決                          八十九年度訴緝字第五八號
    公  訴  人  臺灣臺北地方法院檢察署檢察官
    被      告  乙○○
    選任辯護人  毛國樑律師
右列被告因偽造有價證券等案件，經檢察官提起公訴（七十六年偵字第一八五九號）
，本院判決如左：
    主  文
乙○○無罪。
    理  由
一、公訴意旨略以：被告乙○○意圖為自己不法之所有，於民國七十三年初向告訴人
    丙○○佯稱可代為申請中國國際商業銀行支票使用，使告訴人丙○○陷於錯誤，
    交付身分證、印章予乙○○申請支票，詎被告領取支票後並未交付告訴人丙○○
    使用，而於同年二月廿八日，在台北市○○○路七十八號偽造丙○○為債務人，
    告訴人甲○○為保證人「覺書」及中國國際商業銀行總管理處國外部為付款人，
    票號三四二九二號、三四二九三號、四三０一七號、一三八七六七號，金額分別
    為新台幣（以下同）八十萬元、一百二十萬元、二百萬元及六十四萬八千元之支
    票四紙，持向徐榮欽調現，足以生損害於告訴人丙○○、甲○○，嗣被告另行起
    意，得悉告訴人丙○○在台北市北投區興建房屋，竟意圖為自己不法之所有，佯
    稱欲為其推銷房屋，使告訴人丙○○陷於錯誤，而交付被告廣告費一百十六萬四
    千三百元，被告得手後即避不見面，告訴人始知受騙，因認被告涉有詐欺、偽造
    文書、偽造有價證券等罪嫌。
二、公訴人認被告涉有右揭犯行，無非係以右揭事實，業據告訴人丙○○、甲○○之
    指訴，並有覺書、存證信函、廣告費明細表及支票等影本附卷，且被告於案發後
    匿居日本，為其論據。
三、按犯罪事實應依證據認定之，無證據不得推定其犯罪事實。又不能證明被告犯罪
    者，應諭知無罪之判決，刑事訴訟法第一百五十四條、第三百零一條第一項分別
    定有明文。又事實之認定，應憑證據，如未能發現相當證據，或證據不足以證明
    ，自不能以推測或擬制之方法，為裁判基礎。又告訴人之告訴，係以使被告受刑
    事訴追為目的，是其陳述是否與事實相符，仍應調查其他證據以資審認（最高法
    院四十年臺上字第八六號、五十二年臺上字第一三００號判例參照）。
四、按刑法第三百三十九條第一項之詐欺罪，須行為人施用詐術，致他人陷於錯誤而
    為財物之交付始可，如行為人並未施用詐術，或其所用方法不能認係詐術，亦不
    致使人陷於錯誤，即均與該條之構成要件有間（最高法院四十六年度臺上字第二
    六０號判例參照）。訊據被告乙○○堅決否認有詐欺犯行，辯稱：告訴人甲○○
    係被告之兄，告訴人丙○○與甲○○係同居人，於七十二年間，丙○○委託其幫
    助銷售房屋，其即委請日本友人前來宣傳、接待，並設計樣品屋、海報、廣告，
    然因建設公司與丙○○間手續不清等糾紛，無法成交，丙○○因無力支付各項廣
    告費用，故委託其向友人徐榮欽、鍾志煌貸款，由丙○○簽具覺書、房屋買賣契
    約作擔保，由其及甲○○擔任保證人，並約定以丙○○及其在中國商業銀行為付
    款人之支票為憑證，向徐榮欽貸款。丙○○要求其先後簽發支票，由丙○○在後
    背書，持向徐榮欽貸款。嗣丙○○之支票退票，無法償還借款，竟扭曲事實，誣
    告其及徐榮欽偽造有價證券，經法院判決無罪確定，該覺書確係由丙○○所親自
    簽名蓋章，支票亦係丙○○背書。另丙○○另案誣告鍾志煌侵占支票，亦經臺灣
    高等法院判決丙○○有罪在案，丙○○為求脫免債務，不擇手段之情形，如出一
    轍。至廣告費用之總支出為二百七十六萬元，其已將支出之明細收據交付丙○○
    ，丙○○僅支付一百十六萬元，尚欠一百六十萬元未付，並非其詐欺丙○○。其
    當時之簽證只有一年，其擔心逾期無法返回日本，且甲○○係其胞兄，其不願提
    起誣告之告訴，故迴避至日本等語。經查：
    （一）告訴人自訴被告徐榮欲與被告乙○○於右揭時地，共同偽造文書、詐欺案
          件，經臺灣高等法院七十七年度上訴字第三一五號判決被告徐榮欽無罪，
          經該院就丙○○於該案筆錄上之簽名與覺書送請中央警官學校鑑定之結果
          ，確係同一人之筆跡，有該判決影本在卷可參，則告訴人丙○○之指訴，
          顯難採信，其所提出之覺書，亦難認係被告所偽造。
    （二）次查，徐榮欽於前揭案件中供稱，被告乙○○與丙○○確共同向其借款計
          七十三年二月二十八日六十萬元而簽發六十四萬六千八百元之支票。嗣因
          丙○○之房屋無法出售，嗣至五月三十一日後改付現金利息每月一萬五千
          六百元，支票發票日改為七十四年五月三十一日。第二次七十三年三月十
          五日貸款一百二十萬元，簽發發票日為七十四年九月十五日之支票為據，
          丙○○且出房屋買賣契約書編號Ｃ棟四、五樓之房屋供擔保；第三次於七
          十三年三月廿四日借款八十萬元，簽發發票日為七十四年九月二十四日之
          支票為據，擔保同前；第四次於七十三年四月十五日借款二百萬元，簽發
          發票日為七十四年十月十五日之支票為憑，丙○○並提出另紙房屋買賣契
          約書供擔保，覺書為乙○○所書寫、由甲○○親自蓋章、丙○○親自簽名
          蓋章等情，並於該案提出支票、退票理由單、房屋買賣契約書、覺書為證
          （見前揭判決），而丙○○前持支票向鍾志煌調現屆期未還，反誣告鍾志
          煌侵占支票，經鍾志煌於前揭案件結證明確，丙○○因涉嫌誣告經臺灣高
          等法院以七十六年度上更（一）字第六六一號、最高法院七十七年度台上
          字第二五二號判決有罪在案，有該判決影本在卷可參，告訴人丙○○於七
          十三年間因借款無法償還，反而於七十四年誣告債權人侵占、詐欺，則告
          訴人丙○○於本案之片面指訴，尚難遽推論被告有此犯行。
    （三）末查，告訴人所提出之廣告費明細表上可知，廣告費用總價為二百七十六
          萬元，丙○○僅支付一百一十六萬四千三百元，尚欠一百六十萬元未付，
          有該明細表在卷可參，該明細表僅能證明告訴人曾支付廣告費用予被告，
          尚有欠款部分，尚難推論被告有何詐欺情事，至存證信函亦係告訴人賴玉
          琳、甲○○片面所寫，尚難採為不利被告之證據，故被告所辯，其無偽造
          文書、偽造有價證券、詐欺犯行，應可採信。此外復查無被告有何詐欺、
          偽造文書、偽造有價證券之情事，尚難僅以告訴人片面不實之指訴即推論
          被告有該等犯行。綜合上情，本件不能證明被告犯罪，依首開說明，自應
          為被告無罪之諭知。
據上論斷，應依刑事訴訟法第三百零一條第一項，判決如主文。
本案經檢察官劉承武到庭執行職務
中      華      民      國    八十九    年      五      月    二十五    日
                                        臺灣臺北地方法院刑事第九庭
                                            法  官  沈  君  玲
右正本證明與原本無異
如不服本判決，應於判決送達後十日內，向本院提出上訴狀
                                            書記官  戴  伯  勳
中      華      民      國    八十九    年      五      月    三十一    日


司法院資訊處製作；財團法人民間司法改革基金會備份。
